臺灣臺北地方法院民事裁定
110年度抗字第353號
抗  告  人  展雲事業股份有限公司

法定代理人  鍾克信  
相  對  人  徐淑玲  

上列當事人間請求本票裁定事件，抗告人對於民國110年10月5日
日本院110年度司票字第16494號裁定提起抗告，本院裁定如下：
    主  文
抗告駁回。
抗告程序費用新臺幣壹仟元由抗告人負擔。
    理  由
一、本件相對人於原審聲請意旨略以：相對人執有抗告人於民國
    110年7月28日簽發之本票1紙，付款地未載，金額新臺幣107
    ,606元，利息未約定，免除作成拒絕證書，到期日110年9月
    10日（下稱系爭本票），詎於到期後經提示未獲付款，為此
    提出本票1紙，聲請裁定就上開金額准許強制執行等語。
二、抗告意旨略以：按提示係一法律行為，應由執票人向發票人
    出示票據原本，以為付款之提示，且需提示而不獲付款，始
    可向發票人行使追索權，抗告人從未簽發系爭本票，且相對
    人於到期日前並未向抗告人為提示及催討，實難認相對人已
    對抗告人為合法之付款提示，原審未察，裁准相對人強制執
    行之聲請，實非適法。為此，爰依法提起抗告，請求廢棄原
    裁定，並駁回相對人之聲請等語。
三、按執票人向本票發票人行使追索權時，得聲請法院裁定後強
    制執行，票據法第123條有所明文。又執票人依前條規定，
    聲請法院裁定許可對發票人強制執行，係屬非訟事件，此項
    聲請之裁定，及抗告法院之裁定，僅依非訟事件程序，就本
    票形式上之要件是否具備予以審查為已足，並無確定實體上
    法律關係存否之效力，如發票人就票據債務之存否有爭執時
    ，應由發票人提起確認之訴，以資解決（最高法院57年台抗
    字第76號判決意旨參照）。次按，匯票上雖有免除作成拒絕
    證書之記載，執票人仍應於所定期限內為承兌或付款之提示
    。但對於執票人主張未為提示者，應負舉證之責。又付款人
    逃避或其他原因無從為承兌或付款提示時，雖在到期日前，
    執票人亦得行使追索權。前開規定，於本票準用之，票據法
    第124條準用同法第95條、第85條第2項第2款定有明文。本
    票既已載明免除作成拒絕證書，執票人聲請裁定准予強制執
    行，即毋庸提出已為付款提示之證據。苟發票人抗辯執票人
    未為提示，依票據法第124條準用同法第95條但書之規定，
    即應由其負舉證之責（最高法院94年度台抗字第823號裁定
    意旨參照）。
四、經查，相對人主張之事實，業據其提出系爭本票為證，經原
    審就系爭本票為形式上之審查，認其已具備本票各項應記載
    事項，合於票據法第120 條規定，屬有效之本票，乃依同法
    第123條裁定准許強制執行，核無不合。抗告人固抗辯其未
    曾簽發系爭本票，且相對人未為付款之提示云云；惟查，抗
    告人抗辯系爭本票並其所簽發一節縱係屬實，核屬實體法律
    關係之抗辯，相對人就此既有爭執，即為實體法律關係之爭
    執，已非非訟事件程序所得審究之事由，揆諸前開說明，應
    由抗告人另循訴訟程序謀求解決，尚不得於本件非訟程序中
    為此爭執，抗告法院亦不得予以審究；再查，系爭本票已載
    明免除作成拒絕證書，則依前開說明，執票人即相對人聲請
    裁定准予強制執行時，自毋庸提出已為付款提示之證據，而
    抗告人並無就相對人未為提示負舉證之責，原審法院依非訟
    事件程序審查，認系爭本票已符合票據法第123條之規定，
    而為准予強制執行之裁定，經核並無違誤。綜上，抗告人以
    上開事由提起抗告，洵無足採。抗告意旨指摘原裁定不當，
    求予廢棄，委無理由，應予駁回。
五、據上論結，本件抗告為無理由，爰依非訟事件法第21條第2
    項、第46條、第24條第1項，民事訴訟法第495條之1第1項、
    第449條第1項、第78條，裁定如主文。
中　　華　　民　　國　　110 　年　　11　　月　　5 　　日
                民事第四庭  審判長法　官  蔡政哲
　　　　　　　　　
　　　　　　　　　                法  官  陳正昇
　　　　　　　　　
　　　　　　　　　                法  官  李家慧
以上正本係照原本作成。
本裁定不得抗告。
中　　華　　民　　國　　110 　年　　11　　月　　5 　　日
                                  書記官  王怡茹